【裁判字號】    97,簡,4
【裁判日期】    970818
【裁判案由】    侵權行為損害賠償
【裁判全文】
臺灣高雄地方法院民事判決                 97年度簡字第4號
原      告  乙○○
被      告  甲○○
上列當事人間請求侵權行為損害賠償事件，經原告提起刑事附帶
民事訴訟（96年度簡上附民字第56號），由本院刑事庭移送民事
庭審理，本院於民國97年8 月4 日言詞辯論終結，判決如下：
    主      文
被告應給付原告新臺幣壹萬元，及自民國九十七年一月一日起至
清償日止，按年息百分之五計算之利息。
原告其餘之訴駁回。
訴訟費用由被告負擔十分之九，餘由原告負擔。
本判決第一項得假執行。
  事  實
一、原告主張：兩造原係擔任高雄市政府警察局鹽埕分局五福四
    路派出所（下稱五福派出所）輔警之同事，曾因工作上事情
    發生不愉快，民國95年9 月4 日凌晨1 時許，兩造與訴外人
    李育明3 人共一組各自騎乘機車自派出所出發執行巡邏工作
    ，被告與李育明騎車行至高雄市鹽埕區○○○路與大智路路
    口時，發現原告未跟上巡邏車隊，便停留該路口等候，至凌
    晨2 時許，見原告抵至，被告為了解其脫隊原因，於行經距
    該路口數十公尺遠之忠孝國小校門口時，下車徒步走向原告
    機車處，即徒手拉原告下車要把話說清楚，原告不從而與被
    告互相拉扯。嗣原告於拉扯過程中因重心不穩而跌倒在地時
    ，被告竟以右手拳頭毆打原告左臉頰，致其受有左臉頰腫脹
    5 ×4 ×0.5 公分之傷害（下稱系爭傷害），原告因生醫藥
    費新臺幣（下同）2,000 元損害及2 個月不能工作計30,000
    元之薪資損失，並受有精神上痛苦，請求精神慰撫金100,00
    0 元等情，爰依侵權行為之法律關係，聲明：被告應給付原
    告132, 000元及自言詞提出附帶民事訴訟筆錄繕本送達翌日
    即97年1 月1 日起至清償日止，按週年利率5%計算之利息。
二、被告則以：伊因與被告拉扯時，欲將原告之手拉開，才誤傷
    被告，願意賠償醫藥費，但其餘請求不同意等語為辯，聲明
    ：原告之訴駁回。
三、兩造不爭執事項如下，並有乃榮醫院95年9 月4 日驗傷診斷
    書（見刑事他字卷第19頁）及本院96年度簡上字第253 號刑
    事案件（下稱系爭刑事案件）全卷附卷可佐，堪信屬實。
  (一)兩造於95年9 月4 日凌晨2 時許，執行巡邏工作時，在高雄
    市鹽埕區○○○路與大智路路口時，因故發生爭執拉扯之衝
    突，原告因而受有左臉頰腫脹5 ×4 ×0.5 公分傷害。
  (二)被告所涉傷害犯行，經本院以96年度簡上字第253 號判決
    判處拘役20 日，減為拘役10 日確定在案。
  (三)原告因系爭傷害支付醫藥費用2000元。
四、兩造爭執事項：
  (一)原告所受傷害，是否為被告毆打所致？
  (二)原告請求之各項金額，是否可採？
  (三)原告請求之慰撫金金額是否適當？
五、本院得心證理由如下：
  (一)原告所受傷害，是否為被告毆打所致？
    被告對原告主張因兩造間之衝突致受有系爭傷害等情，固不
    爭執，惟辯以：因遭原告拉扯上衣領，欲將原告之手拉開，
    才誤傷所致云云，惟查，參酌被告於本院系爭刑事案件審理
    中陳稱：因原告先抓伊，伊想甩開，二人跌倒在地，才致原
    告受傷（見本院刑事簡上卷第37頁）等語，核與其於本院中
    陳稱：因伊與原告拉扯，被告抓伊的領子，伊要將原告的手
    拉開時撞到原告的臉，原告才受傷（見本院卷第64頁）等詞
    ，其中關於因為原告抓被告，被告於甩開原告時，才導致原
    告臉部受傷乙節大致相符，堪予認定。而按向他人臉部甩手
    之行為，足以打到他人臉部，並致他人受傷乙節，乃公眾週
    知之事，被告自不能諉為不知，故被告向原告臉部甩手，並
    致原告臉部受傷，即屬故意行為。從而，被告所辯未故意毆
    打原告云云，自難遽採。再參諸原告所提出之診斷書記載受
    傷部位有左膝紅色擦傷2 ×2 公分及左臉頰腫脹5 ×4 ×0.
    5 公分傷害等情以觀，足見兩造拉扯中，除造成原告跌倒時
    左膝處之擦傷外，原告尚有左臉頰處腫脹之傷害，益見原告
    所稱被告以拳頭毆打其臉鼻處，始致其左臉頰處並受有腫脹
    傷等語，尚非無據。綜上各節，足認原告指稱被告出手毆打
    伊成傷之事實為真。此外，參以系爭刑事案件亦認定被告故
    意傷害原告而判決有罪，並確定在案，則被告以上揭情詞置
    辯云云，即難採信。
 (二)、原告請求之各項費用是否有據？
     按因故意或過失，不法侵害他人之權利者，負損害賠償責
     任；不法侵害他人之身體、健康、名譽、自由、信用、隱
     私、貞操，或不法侵害其他人格法益而情節重大者，被害
     人雖非財產上之損害，亦得請求賠償相當之金額。民法第
     184 條第1 項前段、第195 條第1 項前段分別定有明文。
     原告主張因遭被告故意毆打，而受有系爭傷害之事實，業
     如前述，則被告自應對原告因此所受之損害負賠償責任。
     茲就原告請求賠償之各項金額是否准許，分述如下：
    1.醫療費用部份：原告主張因被告之故意傷害行為致其受傷
      ，因此支出醫療費用2,000 元乙節，雖未能提出相關醫療
      費用收據，惟為被告所不爭執，參諸原告當時至醫院就診
      之原因，確係受被告毆打所致，是原告請求被告給付醫療
      費用2000元，自有理由。
    2.不能工作之損失：原告雖主張因被告之故意傷害行為致其
      2 個月不能工作，以每日工資600 元計算，合計受有30,
      000 元之損失云云；惟為被告所否認，並以前揭情詞置辯
      。經查，原告原係擔任五福派出所之輔警工作，工作內容
      係執行社區內輔助警察勤務之工作，審酌原告所受左膝紅
      色擦傷及左臉頰腫脹之傷勢情形暨其工作內容性質觀之，
      難認系爭傷害足令原告達不能工作之狀態，已徵原告主張
      無據。況原告亦未舉證其因系爭傷害致有喪失勞動能力之
      事實，自難遽認已有不能工作之情事；又原告業於95年10
      月16日離職，揆其離職原因，係因其在工作場所任職期間
      與同儕間因服勤方式相處欠洽而自願離職乙節，亦有該局
      97 年7月21日高警鹽分五字第970009639 號函文在卷（見
      本院卷第56-61 頁）足稽，足見原告事後離職與系爭傷害
      並無任何關連性。綜上，原告主張不能工作損失30,000元
      之請求，自不足採。
  (三)原告請求之慰撫金金額是否適當？
    按不法侵害他人之身體、健康、名譽、自由、信用、隱私、
    貞操，或不法侵害其他人格法益而情節重大者，被害人雖非
    財產上之損害，亦得請求賠償相當之金額，民法第195 條第
    1 項前段定有明文。而慰藉金之賠償須以人格權遭遇侵害，
    使精神上受有痛苦為必要，其核給之標準固與財產上損害之
    計算不同，然非不可斟酌雙方身分資力與加害程度，及其他
    各種情形核定相當之數額，最高法院51年臺上字第223 號著
    有判例意旨可資參照。經查，原告因被告之故意傷害行為，
    而受有損害，其精神上受有痛苦可堪認定；是原告請求被告
    賠償精神慰撫金，自有理由。次查，兩造皆是在派出內擔任
    輔警工作，名下均無財產，被告專科畢業，月薪3 萬多元，
    有兩造稅務電子閘門財產所得調件明細表各1 份在卷可憑（
    見本院卷第13至26頁），本院參酌系爭傷害發生事由暨原告
    所受前開傷勢情形尚屬輕微，以及前述兩造之學經歷教育程
    度、社會地位、經濟狀況、被告侵害原告之行為態樣、原告
    所受傷害程度等一切情狀，認被告應賠償原告之精神慰撫金
    數額，以8,000 元為適當。原告主張精神慰撫金數額為10
    萬元，尚屬過高。
六、綜上所述，原告依民法第184 條第1 項前段、第193 條第1
    項、第195 條第1 項之侵權行為法律關係，請求被告給付
    10,000元（醫療費用2000元＋精神慰撫金8000 元 ＝10000
    元），及自言詞提起刑事附帶民事訴訟筆錄繕本送達翌日即
    97年1 月1 日起至清償日止，按週年利率5%計算之利息，洵
    屬正當，應予准許。原告逾此部分之請求，為無理由，應予
    駁回。
七、因本件命被告給付予原告之金額未逾50萬元  爰依民事訴訟
    法第389 條第1 項第5 款之規定，依職權宣告假執行。
據上論結，本件原告之訴為一部有理由、一部無理由，依民事訴
訟法第79條、第389 條第1 項第5 款，判決如主文。
中    華    民    國    97    年    8     月  18     日
                  民事第六庭審判長法  官  李昭彥
                                  法  官  毛妍懿
                                  法  官  陳銘珠
以上正本證明與原本無異。
如不服本判決，應於送達後20日內，向本院提出上訴狀並表明上
訴理由，如於本判決宣示後送達前提起上訴者，應於判決送達後
10日內補提上訴理由書（須附繕本）。
中    華    民    國    97    年    8     月    22    日
                                   書記官   劉音利


司法院資訊處製作；財團法人民間司法改革基金會備份。
